臺灣高等法院刑事判決
110年度交上易字第241號
上  訴  人  臺灣基隆地方檢察署檢察官
上  訴  人  
即  被  告  吳正枝


上列上訴人等因過失傷害案件，不服臺灣基隆地方法院110年度
交易字第41號，中華民國110年5月11日第一審判決（起訴案號：
臺灣基隆地方檢察署109年度偵字第6517號），提起上訴，本院
判決如下：
    主  文
上訴駁回。
    事實及理由
一、本案經本院審理結果，認原審以上訴人即被告(下稱被告)吳
    正枝汽車駕駛人，行經行人穿越道不依規定讓行人優先通行
    ，因過失傷害人，處有期徒刑5月，如易科罰金，以新臺幣1
    000元折算壹日等節，核其認事用法、量刑及沒收均無不當
    ，應予維持，並引用第一審判決書記載之事實、證據及理由
    （如附件）。
二、檢察官上訴意旨略以：原審判決認定被告所為犯行，造成告
    訴人徐筱娟顱骨骨折合併顱內出血之傷害，該傷勢雖經醫治
    而倖免於難，但絕非皮肉損傷，難謂非重，被告身為計程車
    駕駛，卻在行人穿越道上駕車撞及行人，且歷經偵審漫長過
    程，均未見其有何悔過賠償之舉，被告惡性非輕，如未予重
    判，不足以懲儆，原審量刑所處刑度，尚有加重餘地云云。
三、被告上訴意旨略以：
  ㈠被告肇事後亦有留置現場並向前來處理之警員表明係肇事者
    而接受裁判。被告駕車行近行人穿越道，疏未注意車前狀況
    、暫停禮讓行人優先通過，因之造成本件車禍事故，導致告
    訴人受有前揭傷害，所為實屬不該，被告誤以為行人穿越道
    並無行人後，遂將注意力置於左側來車，因而不慎撞擊徒步
    行走之被害人，並非全然忽視、未注意行人穿越道當時之情
    狀。被告肇事後，於犯罪未被有偵查權之機關或公務員發覺
    前，留在現場並向前來處理之警員表明係肇事者而接受法律
    制裁，符合自首之要件。此外，車禍事故發生後，被告除數
    度關心探視被害人，並有與被害人洽談和解事宜，然被害人
    請求之金額高達95萬元，其中精神慰撫金之請求即高達60萬
    元，參酌被害人所受傷勢之程度，其上揭請求恐有過高之情
    事，且實非被告經濟狀況及能力所能負擔。從而，參以被告
    之犯後態度、生活狀況、品行智識能度違反義務之程度及犯
    罪所生之危險或損害等，原審量處被告有期徒刑5月，顯有
    過重之情事。
  ㈡刑之量定或是否緩刑，均屬法院得依職權自由裁量之事項，
    並不以得被害人（即告訴人）同意為必要或應受其拘束。且
    被告事後與被害人達成和解，僅涉及刑法第57條所定「犯罪
    後態度」之科刑輕重標準，不能作為應否宣告緩刑所應考量
    事項，否則將與刑法第74條立法意旨相違。況被害人是否願
    意與被告達成和解，及其和解條件為何，受諸多主客觀因素
    影響，自不能僅以未達成和解之結果，即認不符合緩刑要件
    ，由於被害人要求之金額高達95萬元，其中精神慰撫金之請
    求即高達60萬元，恐有過高之情事，且實非被告經濟狀況及
    能力所能負擔。被告並無任何前科記錄、犯後態度良好（坦
    承犯行、非無意願和解），被告過失之情節與程度、告訴人
    所受傷勢情形，及被告自述教育程度高職畢業家境勉持等一
    切情狀，能撤銷原判決，給予被告緩刑之宣告，信此應已足
    以警惕被告，同時亦能昭示國家刑罰權對被告之寬容恩威並
    濟，以啟被告感激自新之情云云。
四、經查：
　㈠按法官為量刑之裁量時，本得依據個案情節，參酌刑法第57
    條各款例示之犯罪情狀，於法定刑度內量處被告罪刑；除有
    逾越該罪法定刑或法定要件，或未能符合法規範體系及目的
    ，或未遵守一般經驗及論理法則，或顯然逾越裁量，或濫用
    裁量等違法情事以外，自不得任意指摘其量刑違法（參照最
    高法院80年台非字第473號、75年台上字第7033號、72年台
    上字第6696號、72年台上字第3647號判例）。經查，本件原
    審於量刑時，已就刑法第57條所規定之各款事由，詳加審酌
    一切情狀，經核原審量刑未逾法定刑度，亦無量刑輕重相差
    懸殊等裁量權濫用或違反比例原則之情形，已充分斟酌客觀
    上之適當性、相當性及必要性要求，亦難認原審量刑有何不
    當。
　㈡按緩刑為法院刑罰權之運用，旨在獎勵自新，祇須合於刑法
    第74條所定之條件，法院本有自由裁量之職權。關於緩刑之
    宣告，除應具備一定條件外，並須有可認為以暫不執行刑罰
    為適當之情形，始得為之。法院行使此項裁量職權時，應受
    比例原則、平等原則等一般法律原則之支配；但此之所謂比
    例原則，指法院行使此項職權判斷時，須符合客觀上之適當
    性、相當性及必要性之價值要求，不得逾越，用以維護刑罰
    之均衡；而所謂平等原則，非指一律齊頭式之平等待遇，應
    從實質上加以客觀判斷，對相同之條件事實，始得為相同之
    處理，倘若條件事實有別，則應本乎正義理念，予以分別處
    置，禁止恣意為之，俾緩刑宣告之運用，達成客觀上之適當
    性、相當性與必要性之要求。又法官於有罪判決中，究應如
    何量處罪刑、是否宣告緩刑等，均為實體法賦予審理法官裁
    量之刑罰權事項，法官行使此項裁量權，自得依據個案情節
    ，參諸刑法第57條所定各款犯罪情狀之規定，於該法定刑度
    範圍內，基於合義務性之裁量，量處被告罪刑。其次，行為
    人之行為具有矯正之必要性，而有令入監所執行刑罰之必要
    時，自應依其所宣告之刑執行其自由刑，以資儆懲。是刑事
    政策上對行為人所為之處罰並無短期自由刑缺失之情形下，
    自仍依法論處科刑。至於行為人是否得為緩刑之宣告，應形
    式上審究是否符合刑法第74條所定前提要件，並實質上判斷
    被告所受之刑，是否有以暫不執行為適當之情形等法定要件
    。質言之，法官為此量刑或緩刑宣告之裁量權時，除不得逾
    越法定刑或法定要件外，尚應符合法規範之體系及目的，遵
    守一般有效之經驗及論理法則等法原則，亦應兼顧裁量之外
    部及內部性事項，是以緩刑之宣告，除應具備刑法第74條所
    定條件外，並須有可認為以暫不執行刑罰為適當之情形，始
    得為之。經查，被告前雖未曾因故意犯罪受有期徒刑以上刑
    之宣告，有本院被告前案紀錄表可按(見本院卷第45、46頁)
    ，然被告犯後未與被害人達成和解，賠償損失，客觀上並無
    暫不執行刑罰為適當之情形，亦難認有悛悔實據，自有藉刑
    之執行矯正其偏差行為，衡平犯罪所肇損害之必要，無從為
    緩刑之宣告。是被告上訴意旨上開所請，難以准許。
五、綜上，檢察官上訴意旨請求從重量刑、被告上訴意旨請求從
    輕量刑並宣告緩刑等情，要非可採，其等之上訴俱為無理由
    ，應予駁回。　    
據上論斷，應依刑事訴訟法第368條、第373條，判決如主文。
本案經檢察官王正皓到庭執行職務。
中　　華　　民　　國　　110 　年　　11　　月　　11　　日
                  刑事第二十五庭審判長法　官  邱滋杉
                                      法　官  陳彥年
                                      法　官  黃翰義
以上正本證明與原本無異。
不得上訴。
                                      書記官  邱鈺婷
中　　華　　民　　國　　110 　年　　11　　月　　16　　日
附件
臺灣基隆地方法院刑事判決　
110年度交易字第41號
公　訴　人　臺灣基隆地方檢察署檢察官
被　　　告　吳正枝　
　　　　　　　　　　
　　　　　　　　　　
上列被告因過失傷害案件，經檢察官提起公訴（109年度偵字第6
517號），本院判決如下：
    主    文
吳正枝汽車駕駛人，行經行人穿越道不依規定讓行人優先通行，
因過失傷害人，處有期徒刑伍月，如易科罰金，以新臺幣壹仟元
折算壹日。
    犯罪事實
一、吳正枝於民國109年7月21日11時30分許，駕駛車號000-00號
    營業小客車，沿基隆市仁愛區愛一路往中正路方向行駛，行
    經愛一路與仁一路交岔路口欲右轉仁一路時，本應注意汽車
    行駛時，駕駛人應注意車前狀況，隨時採取必要之安全措施
    ，且汽車行近行人穿越道，遇有行人穿越時，無論有無交通
    指揮人員指揮或號誌指示，均應暫停讓行人先行通過，而依
    當時天候為晴，有日間自然光線，路面鋪裝柏油，且乾燥、
    無缺陷、無障礙物，視距良好，並無不能注意之情事，竟疏
    未注意車前之行人穿越道上往來之行人狀況，且未暫停讓行
    人先行通過，即貿然駕車右轉，致所駕駛營業小客車右前車
    頭，於右轉至仁一路上行人穿越道時，不慎撞擊沿仁一路行
    人穿越道由愛一路往中正路方向徒步行走之徐筱娟，徐筱娟
    因而倒地受有顱骨骨折合併顱內出血之傷害。吳正枝肇事後
    ，於犯罪尚未被有偵查權之機關或公務員發覺前，留在現場
    並向前來處理之警員表明係肇事者而接受裁判。
二、案經徐筱娟訴由基隆市警察局第一分局報告臺灣基隆地方檢
    察署檢察官偵查起訴。
    理    由
一、上揭犯罪事實，業據被告吳正枝於警詢、偵訊及審理時坦承
    不諱，核與證人即告訴人徐筱娟於警詢及偵訊證述之情節相
    符（偵查卷第13至16、67至68頁），且有道路交通事故現場
    圖、調查報告表、談話紀錄表、肇事人自首情形紀錄表、行
    車紀錄器攝得畫面擷取照片、現場照片附卷可稽（偵查卷第
    19至29、43至49頁），並經本院當庭勘驗被告車輛行車紀錄
    器攝得畫面轉錄光碟屬實，製有勘驗筆錄並擷取照片在卷為
    憑（本院卷第28至29、35至41頁）；又告訴人確因本件車禍
    受有上揭傷害，亦有衛生福利部基隆醫院診斷證明書存卷可
    考（偵查卷第17頁）。按「汽車行駛時，駕駛人應注意車前
    狀況，並隨時採取必要之安全措施」、「汽車行近行人穿越
    道，遇有行人穿越時，無論有無交通指揮人員指揮或號誌指
    示，均應暫停讓行人先行通過」，道路交通安全規則第94條
    第3項、第103條第2項分別定有明文；被告駕車自應注意上
    開規定。而依前揭道路交通事故調查報告表所載，當時天候
    為晴，有日間自然光線，路面鋪裝柏油，且乾燥、無缺陷、
    無障礙物，視距良好，並無不能注意之情事，竟疏未注意，
    致肇車禍，其有過失甚為顯然。而本件車禍經送請鑑定，亦
    認「一、吳正枝駕駛計程車，行經行車管制號誌正常運作岔
    路口右轉彎，轉彎時疏未注意車前行人穿越道上有行人穿越
    讓其先行，為肇事原因。二、行人徐筱娟，行經行車管制號
    誌正常運作岔路口，於行人穿越道上行走煞閃不及，無肇事
    因素。」，有交通部公路總局臺北區監理所基宜區車輛行車
    事故鑑定會基宜區1090851案鑑定意見書存卷可參（偵查卷
    第119至121頁）。且被告之過失行為與告訴人之傷害結果間
    ，具有相當因果關係。本案事證明確，被告犯行洵堪認定，
    應依法論科。
二、論罪科刑
  ㈠按刑法總則之加重，係概括性之規定，所有罪名均一體適用
    ；刑法分則之加重，係就犯罪類型變更之個別犯罪行為予以
    加重，成為另一獨立之罪名。道路交通管理處罰條例第86條
    第1項關於汽車駕駛人，行經行人穿越道不依規定讓行人優
    先通行，因而致人受傷或死亡，依法應負刑事責任者，加重
    其刑至二分之一之規定，係就刑法（按：108年5月29日修正
    前刑法，下同）第276條第1項之過失致人於死罪、同條第2
    項之業務過失致人於死罪，同法第284條第1項之過失傷害（
    及致重傷）罪、同條第2項之業務過失傷害（及致重傷）罪
    之基本犯罪類型，對於加害人為汽車駕駛人，於從事駕駛汽
    車之特定行為時，於行經行人穿越道之特定地點，不依規定
    讓行人優先通行，因而致人受傷或死亡之特殊行為要件予以
    加重處罰，已就上述刑法第276條第1、2項，同法第284條第
    1、2項各罪犯罪類型變更之個別犯罪行為予以加重，而成另
    一獨立之罪名，自屬刑法分則加重之性質（最高法院99年度
    台非字第198號判決參照）。是核被告所為，係犯道路交通
    管理處罰條例第86條第1項、刑法第284條前段之汽車駕駛人
    ，行經行人穿越道不依規定讓行人優先通行，因過失傷害人
    罪。
  ㈡被告駕車行經行人穿越道，未依規定讓行人優先通行，因而
    致人受傷，依法應負刑事責任，應依道路交通管理處罰條例
    第86條第1項之規定加重其刑。又被告肇事後，於犯罪未被
    有偵查權之機關或公務員發覺前，留在現場並向前來處理之
    警員表明係肇事者而接受，有道路交通事故肇事人自首情形
    紀錄表在卷可查（偵查卷第37頁），符合自首之要件，爰依
    刑法第62條前段之規定減輕其刑，並依法先加後減。
  ㈢爰審酌被告駕車行近行人穿越道，疏未注意車前狀況、暫停
    禮讓行人優先通過，因之造成本件車禍事故，導致告訴人受
    有前揭傷害，蒙受身、心痛苦，所為實屬不該；兼衡被告之
    犯後態度（坦承犯行、非無意願和解），並考量被告過失之
    情節與程度、告訴人所受傷勢情形，及被告自述教育程度高
    職畢業、家境勉持（本院卷第32頁）等一切情狀，量處如主
    文所示之刑，並諭知易科罰金之折算標準，以資懲儆。
三、不另為無罪之諭知
  ㈠公訴意旨另以：被告上開過失行為，尚造成告訴人受有泌尿
    道感染之傷害。因認被告此部分亦涉犯道路交通管理處罰條
    例第86條第1項、刑法第284條第1項前段之汽車駕駛人，行
    經行人穿越道不依規定讓行人優先通行，因過失傷害人罪嫌
    。
  ㈡按犯罪事實，應依證據認定之，無證據不得認定犯罪事實，
    刑事訴訟法第154條第2項定有明文。公訴意旨認被告涉有此
    部分罪嫌，無非係以告訴人提出之109年8月17日衛生福利部
    基隆醫院診斷證明書，為其依據。
  ㈢經查：告訴人提出附卷之前揭診斷證明書（偵查卷第17頁）
    ，固記載告訴人經診斷受有泌尿道感染之傷害。然經本院函
    詢衛生福利部基隆醫院：告訴人於109年7月21日因車禍經送
    往急診治療，其中診斷證明書所載病名「泌尿道感染」，是
    否與車禍有關，如有，關連性為何，據覆：依神經外科主治
    醫師表示，其診斷證明書所載病名「泌尿道感染」與車禍無
    關係，任何人皆有可能泌尿道感染，有該院110年4月15日基
    醫醫行字第1100002136號函在卷可查（本院卷第55頁），自
    難認告訴人上開病症係因本件車禍所造成。公訴人此部分舉
    證既尚未達確信有罪之程度，自屬不能證明被告犯罪，原應
    為無罪之諭知，惟因公訴人認告訴人所受前揭傷害係被告上
    開過失傷害行為所造成，而與上開經本院論罪科刑之部分有
    單純一罪之關係，爰不另為無罪之諭知。
據上論斷，應依刑事訴訟法第284條之1、第299條第1項前段，判
決如主文。
本案經檢察官陳映蓁、吳欣恩提起公訴，檢察官張長樹到庭執行
職務。 
中　　華　　民　　國　　110 　年　　5 　　月　　11　　日
                  刑事第六庭    法　官　曾淑婷
以上正本證明與原本無異。
如不服本判決應於收受送達後20日內向本院提出上訴書狀，並應
敘述具體理由；其未敘述上訴理由者，應於上訴期間屆滿後20日
內向本院補提理由書(均須按他造當事人之人數附繕本)「切勿逕
送上級法院」。
中　　華　　民　　國　　110 　年　　5 　　月　　11　　日
                                書記官  陳柏宏
附錄法條：
道路交通管理處罰條例第86條
（刑責之加重及減輕）
汽車駕駛人，無駕駛執照駕車、酒醉駕車、吸食毒品或迷幻藥駕
車、行駛人行道或行經行人穿越道不依規定讓行人優先通行，因
而致人受傷或死亡，依法應負刑事責任者，加重其刑至二分之一
。
汽車駕駛人，在快車道依規定駕車行駛，因行人或慢車不依規定
，擅自進入快車道，而致人受傷或死亡，依法應負刑事責任者，
減輕其刑。
中華民國刑法第284條
因過失傷害人者，處1年以下有期徒刑、拘役或10萬元以下罰金
；致重傷者，處3年以下有期徒刑、拘役或30萬元以下罰金。